臺灣高等法院高雄分院刑事判決
111年度上訴字第457號
上  訴  人  
即  被  告  石恩宇


選任辯護人  廖威斯律師（法扶律師）
上列上訴人因違反槍砲彈藥刀械管制條例案件，不服臺灣屏東地
方法院110年度訴字第512號，中華民國111年3月31日第一審判決
（起訴案號：臺灣屏東地方檢察署110年度偵字第6723號），提
起上訴，本院判決如下：
    主  文
上訴駁回。
    理  由
一、刑事訴訟法第348 條規定：（第1項）上訴得對於判決之一
    部為之。（第2項）對於判決之一部上訴者，其有關係之部
    分，視為亦已上訴。但有關係之部分為無罪、免訴或不受理
    者，不在此限。（第3項）上訴得明示僅就判決之刑、沒收
    或保安處分一部為之。由於被告石恩宇及其選任辯護人已於
    本院審理程序中言明：僅針對量刑部分上訴等語（詳本院卷
    第73-74頁）。且參酌前開條文之立法理由：「為尊重當事
    人設定攻防之範圍，並減輕上訴審審理之負擔，容許上訴權
    人僅針對刑、沒收或保安處分一部提起上訴，其未表明上訴
    之認定犯罪事實部分，則不在第二審之審判範圍。如為數罪
    併罰之案件，亦得僅針對各罪之刑、沒收、保安處分或對併
    罰所定之應執行刑、沒收、保安處分，提起上訴，其效力不
    及於原審所認定之各犯罪事實，此部分犯罪事實不在上訴審
    審判範圍」。因此，本件上訴範圍只限於原審判決之量刑部
    分，至於原審判決其他部分，則非本院審理範圍。又因被告
    僅針對原審判決量刑部分，提起上訴，故本院僅能以原審判
    決所認定之犯罪事實為基礎，審查原審量刑所裁量審酌之事
    項，是否妥適，先予說明。
二、原審判決認定之犯罪事實、罪名部分：
    原審經審理後，認定被告明知具有殺傷力之非制式手槍及  
    具有殺傷力之子彈，均係槍砲彈藥刀械管制條例列管之違禁
    物，非經中央主管機關許可，不得持有，竟基於非法持有具
    殺傷力之非制式手槍及子彈之犯意，於民國110年7月10日前
    2、3週之某日某時許，透過網際網路連結臉書，向真實姓名
    年籍均不詳之成年男子，以新臺幣（下同）2萬5千元之價額
    ，購買如附表所示之槍彈（附表編號一至四部分具有殺傷力
    ），雙方在屏東縣屏東市中山公園前交易完成後，石恩宇將
    如附表所示之槍彈藏放在其所駕駛之車牌號碼000-0000號自
    用小客車內，而未經許可持有如附表編號一至四所示之非制
    式手槍1枝及子彈17顆。嗣於110年7月10日1時27分許，在屏
    東縣○○市○○路000號前，其因駕駛上開車輛擦撞停放路邊之
    車輛發生交通事故，經警據報前往處理，石恩宇在警方未發
    現其持有槍彈時，主動報繳上開槍彈而自首，警方因而扣得
    如附表所示之槍彈，復經警逮捕後執行附帶搜索，另於上開
    車輛內查獲海洛因毒品1包、FM2藥品24粒、殘渣袋1包、APP
    LE牌手機4支及鋼珠1包等物(其涉犯違反毒品危害防制條例
    部分，經另案審理）等事實。因而認為被告係犯槍砲彈藥刀
    械管制條例第7條第4項之未經許可持有非制式手槍罪，及同
    條例第12條第4項之未經許可持有子彈罪。被告同時持有具
    殺傷力之子彈17顆，仍應僅成立一罪；被告於110年7月10日
    前2、3週之某日某時許，自上揭真實姓名年籍不詳之成年男
    子處取得如附表編號一至四所示之槍彈，至110年7月10日1
    時27分許為警查獲其持有上開槍彈止，該期間非法持有非制
    式手槍及子彈之行為，屬繼續犯，僅成立一罪，被告觸犯上
    開2罪名，應依刑法第55條之規定，從一重之非法持有非制
    式手槍罪處斷。
三、原審量刑及其所裁量審酌之事項：㈠被告於警方未發覺其持
    有槍彈前主動告知，並交付如附表所示之槍彈等情，被告所
    為符合刑法第62條但書要件，且報繳其所持有之槍彈，其所
    犯非法持有非制式槍枝及子彈等罪，應依槍砲彈藥刀械管制
    條例第18條第1項前段規定減輕其刑。㈡惟被告係於為警盤查
    後，自知法網難逃，始主動交出前揭槍彈，究非於警員盤查
    前即繳出本案槍彈，故認尚不宜免除其刑，爰依槍砲彈藥刀
    械管制條例第18條第1項前段規定減輕其刑。㈢被告明知具有
    殺傷力之非制式手槍及子彈屬高度危險物品，稍有不慎容易
    危害自己及他人之生命及身體，竟非法持有上開具有殺傷力
    之非制式手槍及子彈，對社會治安產生潛在危害；兼衡其持
    有之數量、期間，犯後坦承犯行，態度尚可，暨其自陳之學
    經歷、家庭生活狀況等一切情狀，量處有期徒刑2年8月及併
    科5萬元罰金（罰金如易服勞役以1000元折算1日）。
四、被告上訴意旨略以：㈠被告於上訴審仍維持認罪答辯，僅認
    原審判決量處2年8月有期徒刑，刑度過高，未依刑法第59條
    規定減輕刑度或依槍砲彈藥刀械管制條例第18條第1項免除
    其刑，有違罪責相當原則，請求從輕量刑；且被告持槍期間
    短暫，實質上並未造成公共危害或傷及他人健康安全，而遭
    員警查獲前，本打算要開車去丟棄本案槍枝及子彈，正巧碰
    上車禍而立即向員警自首，並非遇到員警盤查方心生拋棄搶
    枝子彈持有之念頭，故被告犯罪情節及所生危害影響較輕微
    ，原審所判處之刑確有情輕法重之情形，請鈞院依法免除被
    告刑度或依刑法第59條減輕其刑等語云云。
五、經查：按法院為刑罰裁量時，除應遵守平等原則、保障人  
    權之原則、重複評價禁止原則，以及刑法所規定之責任原則
    ，與各種有關實現刑罰目的與刑事政策之規範外，更須依據
    犯罪行為人之個別具體犯罪情節、所犯之不法與責任之嚴重
    程度，以及行為人再社會化之預期情形等因素，在正義報應
    、預防犯罪與協助受刑人復歸社會等多元刑罰目的間尋求平
    衡，而為適當之裁量。又關於刑之量定，係實體法賦予法院
    得依職權裁量之事項，苟已以行為人之責任為基礎，審酌刑
    法第57條各款所列事項而未逾越法律所規定之範圍，或濫用
    其權限，即不得任意指摘為違法或不當。查被告所犯槍砲彈
    藥刀械管制條例第7條第4項罪之法定刑為5年以上有期徒刑
    ，原審依該條例第18條第1項前段之規定減輕其刑（已說明
    不依該條項免除其刑之理由，並無違誤），依刑法第66條但
    書之規定其刑度為1年8月以上之有期徒刑，原審判處2年8月
    ，已屬低度刑，係自最低處斷刑度以上予以從輕量刑，符合
    法律授與裁量權之目的，與所適用法規目的之界限無違，其
    量刑均屬適當。被告上訴意旨以原審量刑過重，請求依刑法
    第59條再予減輕其刑一節，然按刑法第59條之規定，犯罪之
    情狀顯可憫恕，認科以最低度刑仍嫌過重者，得酌量減輕其
    刑，同法第57條規定，科刑時應審酌一切情狀，為科刑重輕
    之標準，於裁判上酌減其刑時，應就犯罪一切情狀（包括刑
    法第57條所列舉之10款事項），予以全盤考量，審酌其犯罪
    有無可憫恕之事由，以為判斷。故適用第59條酌量減輕其刑
    時，並不排除第57條所列舉10款事由之審酌，惟其程度應達
    於確可憫恕，認科以最低刑度仍嫌過重，始可予以酌減。審
    酌被告明知前揭槍、彈係具有攻擊性、危險性之物品，且因
    同時持有槍、彈，而處於隨時可裝填子彈使用之情狀下，對
    公眾具有高度之危險性，危害社會秩序甚鉅，竟持有子彈，
    數量非微、持有槍彈亦達2-3週，時間非短，且被告查無特
    殊原因與環境，在客觀上足以引起一般人同情而顯然可憫之
    處，要無量處最低度刑期猶嫌過重之情事，核無刑法第59條
    酌減其刑之適用餘地。至被告陳稱其要照顧癌末之父親，惟
    被告有直系血親生病待照顧，核非其為本案寄藏槍、彈犯行
    之特殊緣由，亦難據此作為情堪憫恕之事由，是被告及辯護
    人請求應依刑法第59條規定酌減其刑，亦屬無據。原審審酌
    前開三所示之事項，所量處之有期徒刑及併科罰金之數額，
    並諭知罰金如易服勞役之折算標準，業已斟酌刑法第57條各
    款所列情狀，而未逾越法定範圍，亦未濫用其職權，應屬適
    當。被告上訴意旨就此指摘原審量刑不當，為無理由，應予
    駁回。
據上論結，應依刑事訴訟法第368 條，判決如主文。
本案經檢察官吳文書提起公訴，檢察官許怡萍到庭執行職務。
中　　華　　民　　國　　111 　年　　6 　　月　　24　　日
                  刑事第一庭    審判長法  官  蔡國卿
                                      法  官  林家聖
                                      法  官  惠光霞
以上正本證明與原本無異。
如不服本判決應於收受本判決後20日內向本院提出上訴書狀，其
未敘述上訴理由者，並得於提起上訴後20日內向本院補提理由書
狀（均須按他造當事人之人數附繕本）「切勿逕送上級法院」。
中　　華　　民　　國　　111 　年　　6 　　月　　24　　日
　　　　　　　　　　　　　　　　　　　書記官  黃月瞳
附錄本判決論罪科刑法條：
槍砲彈藥刀械管制條例第7條第4項
未經許可，持有、寄藏或意圖販賣而陳列第1項所列槍砲、彈藥
者，處5年以上有期徒刑，併科新臺幣1千萬元以下罰金。
槍砲彈藥刀械管制條例第12條第4項
未經許可，持有、寄藏或意圖販賣而陳列子彈者，處5年以下有
期徒刑，併科新台幣300萬元以下罰金。
附表：
編號 扣押物品名稱 數量 鑑定結果（內政部警政署刑事警察局110年9月14日刑鑑字第1100077720號鑑定書，偵卷第59至66頁）  是否宣告沒收 一 非制式手槍（槍枝管制編號：0000000000）  1枝 認係非制式手槍，由仿GLOCK廠19型手槍外型製造之槍枝，組裝已貫通之金屬槍管而成，擊發功能正常，可供擊發適用子彈使用，認具殺傷力。 是 二 制式子彈     11顆     認均係口徑9×19mm制式子彈，採樣4顆經試射，均可擊發，認具殺傷力。 未擊發之子彈7 顆均宣告沒收；已擊發之子彈4 顆不予宣告沒收。 三 非制式子彈     5顆     認均係非制式子彈，由金屬彈殼組合直徑約8.9mm金屬彈頭而成，採樣2顆經試射，均可擊發，認具殺傷力。 未擊發之子彈3 顆均宣告沒收；已擊發之子彈2 顆不予宣告沒收。 四 非制式子彈     1顆     認係非制式子彈，由口徑9mm制式空包彈組合直徑約9.0mm金屬彈頭而成，經試射，可擊發，認具殺傷力。 否（已試射完畢）  五 空氣槍（槍枝管制編號：0000000000）  1枝 認係非制式空氣槍，以填充氣體為發射動力，經以金屬彈丸測試3次，其中彈丸(直徑5.995mm、質量0.882g)最大發射速度為41.4公尺/秒，計算其動能為0.755焦耳，換算其單位面積動能為2.67焦耳/平方公分。 否（無殺傷力） 六 啞彈 1顆 認係口徑9mm制式空包彈，不具金屬彈頭，認不具殺傷力 否